臺灣高等法院高雄分院刑事裁定
111年度毒抗字第301號
抗  告  人  
即  被  告  魏廷祐




上列上訴人因聲請觀察勒戒案件，不服臺灣橋頭地方法院中華民
國111年8月4日裁定（111年度毒聲字第386號），提起抗告，本
院裁定如下：
    主  文
抗告駁回。
    理  由
一、抗告意旨略以：抗告人即被告魏廷祐（下稱被告）太太懷孕
    ，小孩即將出生，被告係家中經濟來源，為此提起抗告，望
    能使被告獲得緩起訴戒癮治療之機會等語。
二、犯毒品危害防制條例第10條之罪者，檢察官應聲請法院裁定
    ，令被告入勒戒處所觀察、勒戒，其期間不得逾二月；依前
    項規定為觀察、勒戒或強制戒治執行完畢釋放後，3 年後再
    犯第10條之罪者，適用本條前2 項之規定，毒品危害防制條
    例第20條第1 項、第3 項分別定有明文。而上開所謂「3 年
    後再犯」，只要本次再犯（不論修正施行前、後）距最近1
    次觀察、勒戒或強制戒治執行完畢釋放，已逾3 年者，即該
    當之，不因其間有無犯第10條之罪經起訴、判刑或執行而受
    影響（最高法院刑事大法庭109年度台上大字第3536號裁定
    意旨參照）。又毒品危害防制條例所規定之觀察、勒戒程序
    ，係針對受處分人所為保安處分，目的在戒除行為人施用毒
    品身癮及心癮，以達教化與治療之目的，其立法意旨在幫助
    施用毒品者戒毒，性質上為一療程，而非懲罰，並屬強制規
    定，除檢察官審酌個案情形，依同條例第24條第1 項為附命
    完成戒癮治療之緩起訴處分外，凡經檢察官聲請法院裁定將
    被告送勒戒處所觀察、勒戒者，法院僅得就其聲請審查被告
    是否有施用毒品之行為，以及被告是否為「初犯」或為觀察
    、勒戒、強制戒治執行完畢後「3 年後再犯」而為准駁之裁
    定，並無自由斟酌以其他方式替代或得以其他原因免予執行
    之權。又是否給予被告為附命完成戒癮治療之緩起訴處分，
    屬刑事訴訟法第253 條之1 第1 項及第253 條之2 第1 項第
    6 款特別賦予檢察官之職權裁量，法院原則上應尊重檢察官
    職權之行使，僅對其裁量為有限之低密度審查。
三、經查：
　㈠被告於110年11月7日19時許，在台南市○道○號仁德休息站某
    處，以將第二級毒品甲基安非他命置入玻璃球內燒烤並吸食
    其煙霧方式，施用甲基安非他命1次之事實，業據其於警偵
    訊時坦白承認，並有臺灣高等法院被告前案紀錄表可參，又
    被告於110年11月7日22時25分為警採尿，經送正修科技大學
    超微量研究科技中心檢驗結果呈安非他命及甲基安非他命陽
    性反應，有該中心110年12月1日尿液檢驗報告及高雄市政府
    警察局新興分局尿液對照表（代號：A110286號）在卷可按
    ，足認被告上開任意性自白與事實相符。本件事證明確，被
    告於前揭時間施用第二級毒品甲基安非他命之事實，堪可認
    定。
　㈡被告前於107年間因施用毒品案件，經法院裁定送觀察、勒戒
    後，認無繼續施用毒品之傾向，於107年8月3日執行完畢釋
    放，迄今並無再為觀察、勒戒或強制戒治處遇之紀錄乙節，
    有臺灣高等法院被告前案紀錄表在卷可稽。本件係被告於前
    開觀察、勒戒程序執行完畢釋放3年後所為，依修正後毒品
    危害防制條例第20條第3項規定，檢察官自得聲請法院裁定
    ，令被告入勒戒處所觀察、勒戒。
　㈢被告涉嫌販賣第二級毒品、轉讓禁藥案件現由法院審理中，
    有卷附臺灣橋頭地方檢察署實施毒品戒癮治療檢核表暨臺灣
    高等法院被告前案紀錄表可參；再被告於警詢陳稱長期施用
    第二級毒品安非他命，頻率為每2、3天施用一次等語（高雄
    市政府警察局新興分局高市警新分偵字第11170650500號刑
    案偵查卷第9至10頁），是檢察官斟酌個案具體情節及卷內
    事證認難以期待被告自主完成戒癮治療程序，遂向法院聲請
    令入勒戒處所觀察勒戒，尚難認有裁量瑕疵之情事，原審據
    之裁定被告應令入勒戒處所觀察、勒戒，其期間不得逾2月
    ，於法自無不合。
　㈣至於抗告意旨所述被告之妻即將生產，被告家中經濟來源等
    生活狀況，與其應否送請觀察、勒戒之評估無涉；況本次毒
    品危害防制條例修正，為求達到幫助施用毒品者，得以徹底
    戒斷毒品之目的，係採觀察、勒戒或強制戒治及附命完成戒
    癮治療緩起訴之雙軌制治療處遇模式，本案檢察官既評估被
    告在外難以完成戒癮治療程序，自然僅能運用強制力更強之
    機構內處遇模式，以助被告戒絕毒癮惡習，縱此過程對其家
    庭、個人生活有所影響，然此也是為求能達到去除再次施用
    毒品之危險性，被告自己所必須承受之代價，自然無法因為
    其個人或其家庭因素，就可免予為相關處分。
四、綜上所述，原裁定依毒品危害防制條例第20條第1 項規定，
    裁定被告應送勒戒處所觀察、勒戒，經核其認事用法，並無
    不合。抗告意旨以前開情詞指摘原裁定不當，為無理由，應
    予駁回。　
據上論斷，應依刑事訴訟法第412條，裁定如主文。　　
中　　華　　民　　國　　111 　年　　9 　　月　　23　　日
                  刑事第四庭    審判長法  官  黃建榮
                                      法  官  林書慧
                                      法  官  黃宗揚
以上正本證明與原本無異。  
不得再抗告。
中　　華　　民　　國　　111 　年　　9 　　月　　23　　日
　　　　　　　　　　　　　　　　　　　書記官  秦富潔